【裁判字號】    99,審交易,40
【裁判日期】    990618
【裁判案由】    公共危險
【裁判全文】
臺灣新竹地方法院刑事判決            99年度審交易字第40號
公  訴  人  臺灣新竹地方法院檢察署檢察官
被      告  甲○○
上列被告因公共危險等案件，經檢察官提起公訴（99年度偵字第
300 號）後，經被告於本院準備程序中，就被訴事實為有罪之陳
述，經告知被告簡式審判程序之旨，並聽取檢察官、被告之意見
後，經本院合議庭裁定由受命法官進行簡式審判程序，本院判決
如下：
    主    文
甲○○犯不能安全駕駛動力交通工具罪，處拘役伍拾日；如易科
罰金，以新臺幣壹仟元折算壹日。
甲○○犯過失傷害罪，處有期徒刑伍月；如易科罰金，以新臺幣
壹仟元折算壹日。緩刑貳年。
    犯罪事實
一、甲○○於民國94年間，因酒後駕車公共危險案件，經臺灣苗
    栗地方法院檢察署檢察官於94年11月23日以94年度偵字第41
    55號為緩起訴處分確定，並於95年12月20日緩起訴處分期滿
    （尚不構成累犯）。詎其仍不知悔改，明知飲酒後駕車將導
    致其注意能力減低、反應能力變慢，在此時仍駕車行駛於馬
    路上，隨時有致他人於死、傷之危險，竟自98年10月16日下
    午4 、5 時許起，在位於新竹市○○路之某檳榔攤內飲用摻
    有米酒之麻油雞2 碗，至同日晚間6 時許止，已達不能安全
    駕駛動力交通工具之程度，卻仍於酒後駕駛車牌號碼3F —
    3230號自用小客車，自該處出發，欲前往新竹市○○路之拖
    吊場。嗣於同日晚間10時27分許，其沿新竹市○○路由南往
    北方向行駛，行經牛埔路287 號前劃有分向限制線之道路時
    ，本應注意注意車前狀況，隨時採取必要之安全措施，在劃
    有分向限制線之路段，不得駛入來車之車道內，及飲用酒類
    後，吐氣所含酒精濃度超過每公升0.25毫克即不得駕車，且
    依當時天候晴、夜間有照明、柏油路面乾燥無缺陷、無障礙
    物、視距良好等情況觀之，亦無不能注意之情事，竟疏未注
    意，貿然跨越中央分向限制線駛入來車車道內，適有乙○○
    騎乘車牌號碼788 —DKP 號普通重型機車搭載呂盈慧，沿新
    竹市○○路由北往南方向駛來，行經牛埔路287 號前，見狀
    已閃避不及，2 車發生碰撞，乙○○因而人車倒地，而受有
    左股骨開放性骨折、頭部外傷併顱內出血、左第四肋骨骨折
    之傷害。乙○○所騎乘之前開機車於上開碰撞後，徐若筠所
    駕駛車牌號碼8565—VW號自用小客車亦沿新竹市○○路由北
    往南方向，自後駛抵牛埔路287 號前時，因閃避不及而撞擊
    乙○○上述機車（徐若筠所涉過失傷害部分另經臺灣新竹地
    方法院檢察署檢察官為不起訴處分）。嗣經警據報到場處理
    ，循線查獲，並於同年月17日凌晨1 時4 分許，對甲○○進
    行酒精檢測，測得其呼氣所含酒精濃度達每公升0.23毫克（
    往前推算至其於駕車時體內所含酒精濃度應高達每公升0.93
    毫克；於同日晚間10時27分許肇事時體內所含酒精濃度應高
    達每公升約0.48毫克），始查悉上情。
二、案經乙○○訴由新竹市警察局第三分局報告臺灣新竹地方法
    院檢察署檢察官偵查起訴。
    理      由
一、程序部分：
    按除被告所犯為死刑、無期徒刑、最輕本刑為3 年以上有期
    徒刑之罪或高等法院管轄第一審案件者外，於前條第1 項程
    序進行中，被告先就被訴事實為有罪之陳述時，審判長得告
    知被告簡式審判程序之旨，並聽取當事人、代理人、辯護人
    及輔佐人之意見後，裁定進行簡式審判程序，刑事訴訟法第
    273條之1第1 項定有明文。本件被告甲○○所犯係死刑、無
    期徒刑、最輕本刑為3 年以上有期徒刑以外之罪，其於準備
    程序中就被訴事實為有罪之陳述，經告知簡式審判程序之旨
    ，並聽取公訴人及被告甲○○之意見後，本院認為適宜進行
    簡式審判程序，合先敘明。
二、認定被告甲○○犯行所憑之各項證據：
（一）被告甲○○於警詢、偵查時之供述及本院準備程序、簡式
      審判程序中之自白。其稱略以：伊自98年10月16日下午4
      、5 時許起，在位於新竹市○○路之某檳榔攤內飲用摻有
      米酒之麻油雞2碗，至同日晚間6時許止，駕駛車牌號碼3F
      —3230號自用小客車，自該處出發，欲前往新竹市○○路
      之拖吊場找伊先生，於同日晚間10時許，沿新竹市○○路
      由南往北方向行駛，行經牛埔路287 號前劃有分向限制線
      之道路時，跨越中央分向限制線駛入來車車道內，適有告
      訴人乙○○騎乘車牌號碼788—DKP號普通重型機車搭載證
      人呂盈慧，沿新竹市○○路由北往南方向駛來，行經牛埔
      路287號前，見狀已閃避不及，2車發生碰撞，告訴人乙○
      ○因而人車倒地，而受有左股骨開放性骨折、頭部外傷併
      顱內出血、左第四肋骨骨折之傷害等語（見偵查卷第3、4
      、28、29頁，本院卷第18、24至28頁）。
（二）告訴人乙○○於警詢、偵查中指訴稱：他於98年10月16日
      晚間10時許，騎乘車牌號碼788—DKP普通重型機車搭載證
      人呂盈慧，沿新竹市○○路由北往南方向行駛，車速約40
      幾公里，行經牛埔路287 號前，被告甲○○駕駛自用小客
      車跨越分向限制線逆向撞擊他所騎乘的普通重型機車，導
      致他滑到後當場昏迷受傷送醫急救等語（見偵查卷第7 頁
      背面、8、9頁）。
（三）證人呂盈慧於警詢、偵查中證訴稱：車禍發生時她乘坐由
      告訴人乙○○所騎乘車牌號碼788—DKP普通重型機車，沿
      新竹市○○路由北往南方向行駛，被告甲○○駕駛自用小
      客車跨越分向限制線逆向撞擊她所乘坐的普通重型機車，
      導致她滑倒，左手腳、身上受有多處擦傷及挫傷，被告甲
      ○○肇事後有跑到她身邊欲攙扶她，她聞到被告甲○○身
      上有酒味等語（見偵查卷第9頁背面、10、11、29頁）。
（四）證人徐若筠於警詢、偵查中證訴稱：車禍發生前她駕駛車
      牌號碼8565─VW號自用小客車，沿新竹市○○路由北往南
      方向行駛，行經肇事地點時，同向行駛在她車前之車牌號
      碼788—DKP普通重型機車遭對向行駛之車牌號碼3F—3230
      號自用小客車跨越分向限制線逆向撞擊，導致機車騎士騰
      空撞擊車牌號碼3F—3230號自用小客車前擋風玻璃，機車
      則往她車行方向滑行，她見狀即踩煞車往右閃避，然因閃
      避不及而撞到機車，她並沒有撞到告訴人乙○○及證人呂
      盈慧等語（見偵查卷第5至7頁、28頁背面）。
（五）新竹市警察局酒精測定紀錄表1紙（見偵查卷第20頁）：
      證明被告甲○○經警於98年10月17日凌晨1時4分許測試酒
      精濃度，其呼氣測試值為每公升0.23毫克等情。
（六）被告甲○○飲用酒類後駕駛自用小客車上路時，為98年10
      月16日晚間6時許，經警於翌日（17日）日1時4 分許對被
      告甲○○作吐氣酒精濃度檢測，其吐氣所含酒精成分為每
      公升0.23毫克；而人體內酒精含量由開始飲酒時起，依飲
      酒量逐漸累積增加，於完成飲酒時體內酒精含量達到最高
      ，隨後依代謝率逐漸代謝，至於體內酒精含量倒推計算代
      謝率，依內政部警政署刑事警察局93年10月26日（93）刑
      鑑字第0930209949號函所示多數人之人體呼氣酒精代謝率
      （排除率）約為每小時0.05至0.20毫克/ 公升之間，多數
      人之代謝平均值約為0.10毫克/ 公升，故將時間往前推算
      分別約7 小時、2 小時30分即被告上路、肇事之際，被告
      甲○○於飲酒上路及肇事時之呼氣所含酒精成分應分別為
      每公升0.93毫克（0.23＋0.10X7，以多數人之平均代謝值
      計）及0.48毫克（0.23＋0.10X2 .5 ，以多數人之平均代
      謝值計），有上開函文1 份附卷可佐，顯見被告甲○○已
      達不能安全駕駛動力交通工具之程度甚明。
（七）財團法人林口長庚紀念醫院98年10月29日、98年11月12日
      診斷證明書各1 紙（見偵查卷第22頁正反面）：證明告訴
      人乙○○受有左股骨開放性骨折、頭部外傷併顱內出血、
      左第四肋骨骨折之傷害等情。
（八）新竹市警察局第三分局98年10月16日道路交通事故現場圖
      、道路交通事故調查報告表（一）（二）各1 份、車禍現
      場及車損受損照片共21張等資料在卷可參（見偵查卷第11
      頁背面、12至18頁）。
（九）按駕駛人駕駛汽車，於設有慢車道之雙向二車道行駛，在
      劃有分向限制線之路段，不得駛入來車之車道內；另按汽
      車駕駛人飲用酒類或其他類似物後其吐氣所含酒精濃度超
      過每公升0.25毫克或血液中酒精濃度超過百分之0.05以上
      者，不得駕車；道路交通安全規則第97條、第114條第2款
      分別定有明文。是被告甲○○於飲酒後駕駛自用小客車行
      駛於道路上自應遵守上開道路交通安全規則之規定；又依
      卷附道路交通事故現場圖、道路交通事故調查報告表（一
      ）（二）及道路交通事故照片所示，本件事發當時為天候
      晴、夜間有照明、柏油路面乾燥無缺陷、無障礙物、視距
      良好，並無不能注意之情事，而依被告甲○○之智識、能
      力又無不能注意之情況，然被告甲○○竟酒後駕車且駛入
      來車之車道內，因而撞擊告訴人乙○○，致告訴人乙○○
      倒地受有左股骨開放性骨折、頭部外傷併顱內出血、左第
      四肋骨骨折之傷害，有前開財團法人林口長庚紀念醫院診
      斷證明書各1 紙在卷足憑。是本件告訴人乙○○受前開傷
      害確因被告甲○○之過失行為所致，被告甲○○之過失行
      為與告訴人乙○○之傷害結果間，自有相當因果關係。
（十）綜上，本件事證業臻明確，被告甲○○上開犯行堪以認定
      ，應依法予以論科。
三、論罪科刑：
（一）論罪：核被告甲○○所為，係犯刑法第185之3之酒醉駕車
      罪及同法第284條第1項之過失傷害罪。
（二）數罪併罰：被告甲○○所犯上開2 罪，犯意各別，行為互
      異，應予分別論罪。
（三）刑之加重：按道路交通管理處罰條例第86條第1 項規定：
      「汽車駕駛人，無駕駛執照駕車、酒醉駕車、吸食毒品或
      迷幻藥駕車、行駛人行道或行經行人穿越道不依規定讓行
      人優先通行，因而致人受傷或死亡，依法應負刑事責任者
      ，加重其刑至二分之一。」，本件被告甲○○酒醉駕車，
      因而致告訴人乙○○受有上開傷害，就其過失傷害部分，
      應依道路交通管理處罰條例第86條第1 項規定加重其刑。
（四）量刑：爰審酌被告甲○○前有1 次酒後駕車公共危險之刑
      事前科紀錄，有臺灣高等法院被告前案紀錄表1 份在卷可
      參，雖不構成累犯，足徵素行非善，其於飲酒後已不能安
      全駕駛，仍不顧公眾之安危，駕駛動力交通工具於公眾往
      來之道路，影響交通安全，被告甲○○本案係在劃有分向
      限制線之路段，不得駛入來車之車道內而駛入之過失行為
      ，致告訴人乙○○煞車不及，撞擊被告甲○○所駕駛前開
      車輛，造成告訴人乙○○上開受傷之結果，併審及被告甲
      ○○業雖與告訴人乙○○就賠償金額未達成共識，迄今仍
      未達成和解或調解，然已於本院99年6 月4 日準備程序中
      當庭給付25萬元交由告訴人乙○○收訖（告訴人乙○○業
      於99年5 月20日提起本件刑事附帶民事訴訟）等一切情狀
      ，分別量處如主文所示之刑，併分別諭知易科罰金之折算
      標準，以示懲儆。
（五）針對過失傷害部分緩刑之諭知：末查，被告甲○○前未曾
      因故意犯罪受有期徒刑以上刑之宣告，有臺灣高等法院被
      告前案紀錄表1 份在卷可參，雖事後未與告訴人乙○○達
      成和解或調解，然已先行給付部分賠償金25萬元等情，業
      已敘述如上，另經告訴人乙○○於本院99年6 月4 日簡式
      審判程序中當庭表示就過失傷害刑事部分願意原諒被告甲
      ○○及給予其自新機會等語（見本院卷第28頁），茲念被
      告甲○○針對過失傷害部分一時疏失，經此偵、審教訓應
      知所警惕，當無再犯之虞，且尚有相關民事訴訟需其進行
      ，本院因認對其所科處之刑，以暫不執行為適當，爰併宣
      告緩刑2 年，以期自新。又以被告甲○○係再犯酒醉駕車
      案件，本院認酒醉駕車之行為造成公共秩序危害甚大，且
      被告甲○○前所為第1 次酒醉駕車行為，已受臺灣苗栗地
      方法院檢察署檢察官予以緩起訴處分，仍不知悔改，再為
      本件酒醉駕車之行為，本院認被告甲○○酒醉駕車之行為
      ，難以緩刑制度加以防免，是就被告甲○○酒醉駕車犯行
      ，不另為緩刑之諭知，附此敘明。
據上論斷，應依刑事訴訟法第273條之1第1項、第299條第1 項前
段，道路交通管理處罰條例第86條第1 項，刑法第185條之3、第
284 條第1 項、第41條第1 項前段、第2 項、第74條第1 項第1
款，刑法施行法第1 條之1 第1 項，判決如主文。
本案經檢察官洪期榮到庭執行職務。
中    華    民    國    99    年    6     月    18    日
                  交通法庭    法  官    劉兆菊
以上正本證明與原本無異。
如不服本判決應於收受本判決後10日內向本院提出上訴書狀，上
訴書狀應敘述具體理由。上訴書狀未敘述上訴理由者，應於上訴
期間屆滿後20日內補提理由書狀於本院「切勿逕送上級法院」。
中    華    民    國    99    年    6     月    18    日
                              書記官    林兆嘉
附錄論罪科刑法條：
中華民國刑法第185條之3
服用毒品、麻醉藥品、酒類或其他相類之物，不能安全駕駛動力
交通工具而駕駛者，處1 年以下有期徒刑、拘役或科或併科15萬
元以下罰金。
中華民國刑法第284條第1項
因過失傷害人者，處6月以下有期徒刑、拘役或5百元以下罰金，
致重傷者，處 1 年以下有期徒刑、拘役或 5 百元以下罰金。
道路交通管理處罰條例第86條第1項
汽車駕駛人，無駕駛執照駕車、酒醉駕車、吸食毒品或迷幻藥駕
車、行駛人行道或行經行人穿越道不依規定讓行人優先通行，因
而致人受傷或死亡，依法應負刑事責任者，加重其刑至2分之1。

司法院資訊處製作；財團法人民間司法改革基金會備份。
